臺灣臺北地方法院民事判決
110年度訴字第4597號
原      告  高月嬌  
訴訟代理人  陳品榕  
被      告  烽富國際有限公司

法定代理人  林祺然  

上列當事人間遷讓房屋等事件，本院於民國110年9月15日言詞辯
論終結，判決如下：
    主  文
被告應給付原告新臺幣捌萬伍仟壹佰捌拾陸元，及自附表所示各
該租期到期日起至清償日止，按年息百分之五計算之利息。
被告應給付原告新臺幣壹萬肆仟肆佰壹拾捌元。
原告其餘之訴駁回。
訴訟費用由被告負擔百分之四，餘由原告負擔。
本判決第一項、第二項得假執行，但被告如各以新臺幣捌萬伍仟
壹佰捌拾陸元、壹萬肆仟肆佰壹拾捌元，為原告預供擔保後，得
免為假執行。
原告其餘假執行聲請駁回。
    事實及理由
壹、程序方面：
一、按因不動產之物權或其分割或經界涉訟者，專屬不動產所在
    地之法院管轄；其他因不動產涉訟者，得由不動產所在地之
    法院管轄，民事訴訟法第10條第1項、第2項定有明文。本件
    原告依民法第767條第1項等規定，請求被告遷讓返還門牌號
    碼臺北市○○區○○路0段000號房屋（下稱系爭房屋），係因不
    動產之物權涉訟，且該不動產係坐落於本院轄區，是本院就
    本件訴訟自有管轄權無誤。
二、按訴狀送達後，原告不得將原訴變更或追加他訴，但請求之
    基礎事實同一、或擴張或減縮應受判決事項之聲明者，不在
    此限，民事訴訟法第255條第1項第2款、第3款定有明文。查
    原告起訴時聲明：㈠被告應將系爭房屋騰空遷讓返還原告。㈡
    被告應給付原告新臺幣（下同）86,714元，及自各期租金到
    期日起至清償日止，按年息5%計算利息。㈢被告自契約終止
    日起至騰空遷讓房屋之日止，按月給付原告20,000元。㈣願
    供擔保，請准宣告假執行(見店簡卷第10頁)。嗣原告聲明迭
    經變更，經原告追加請求被告應辦理公司登記地址遷出系爭
    房屋登記，且應給付欠繳之水電費用後，最後變更聲明為
　　：㈠被告應將系爭房屋騰空遷讓返還原告，並遷移公司登記
    地址。㈡被告應給付原告86,714元，及自各期租金到期日起
    至清償日止，按年息5%計算利息。㈢被告自契約終止日起至
    騰空遷讓房屋之日止，按月給付原告20,000元。㈣被告應給
    付原告14,418元。㈤願供擔保，請准宣告假執行(見本院卷第
    24頁)。核原告上開聲明之變更，俱係基於同一基礎事實，
    且屬擴張應受判決事項之聲明，揆諸前揭法條規定，要無不
    合，應予准許。
三、按言詞辯論期日，當事人之一造不到場者，得依到場當事人
    之聲請，由其一造辯論而為判決。民事訴訟法第385條第1項
    前段定有明文。本件被告經合法通知未於言詞辯論期日到場
    ，核無民事訴訟法第386條各款之情事，爰依原告之聲請而
    為一造辯論之判決。
貳、實體方面：　　　　
一、原告起訴主張：系爭房屋原為原告之夫即訴外人陳正廷(下
    稱陳正廷)所有，陳正廷於民國108年1月10日與被告簽訂房
    屋租賃契約書並經公證在案，將系爭房屋出租予被告，供被
    告作為經營無人化自動洗機車店之用，約定租賃期間為 1年
    ，自108年1月5日至109年1月4日止，每月租金22,000元，並
    扣除10%稅金及1.91%補充保費，被告每月實際應給付原告租
    金為19,380元，應於每月5日匯款給付至指定帳戶，並收取
    押租金44,000元(下稱系爭租約)。陳正廷於108年1月23日將
    系爭房屋所有權移轉予原告，並由原告承受系爭租約為出租
    人。系爭租約於109年1月4日到期，經原告催請被告簽訂新
    租約，被告未予理會，且持續給付租金，嗣兩造協商同意自
    109年4月間起將系爭房屋每月租金調降2,000元，即每月租
    金為20,000元，無需扣繳10%稅金，故僅需扣除1.91%補充保
    費，亦即被告每月實際應給付原告租金為19,618元，經原告
    以通訊軟體LINE明確告知上揭租金金額，且仍應於每月5日
    匯款給付至原告指定帳戶。詎被告於109年4月、5月、6月，
    均僅匯款給付17,380元(按：即被告擅自以原實際給付金額1
    9,380元減去2,000元而逕自調降之金額)，自不足上開應付
    之19,618元租金金額，共計短少6,714元(計算式：〈19,618－
    17,380〉×3＝6,714)；且被告拒不給付109年6月至10月之租金
    ，如以每月租金20,000元計算此部分積欠之租金金額為80,0
    00元，再經扣除押租金44,000元後，已積欠42,714元 (計算
    式：6,714＋〈20,000×4〉－44,000＝42,714)，則被告所積欠租
    金已達2個月以上，原告乃於109年8月21日寄發存證信函催
    告被告繳清所欠租金，被告置之不理，原告復於同年9月6日
    寄發存證信函，依民法第440條第2項規定為終止系爭租約之
    意思表示，復再度於同年10月19日寄發存證信函通知被告終
    止系爭租約，且於同年10月20日送達被告，則系爭租約自10
    9年10月20日業經原告合法終止。另依系爭租約第9條後段約
    定：「若噪音過大被檢舉或遭抗議，乙方要自行負責」，而
    被告於系爭房屋經營無人化全自動洗機車店，於109年9月17
    日至18日間因機器故障，發出巨大噪音，自已違反系爭租約
    之上開約定，原告自得依土地法第100條第5款收回房屋。又
    被告自109年9月起即拒不繳納系爭房屋之水電費，迄今已積
    欠共計14,418元，亦應由被告返還欠繳之水電費款項。是被
    告自109年4月至10月間共積欠原告86,714元租金且至今仍未
    給付，又被告於系爭租約終止後，仍繼續無權占用系爭房屋
    ，原告請求被告歸還系爭房屋，且應將其公司登記地址自系
    爭房屋遷出，並應賠償原告相當於租金之不當得利。爰依系
    爭租約、所有物返還請求權、租賃物返還請求權、不當得利
    之法律關係提起本件訴訟，並聲明：如變更後聲明所示。
二、被告經合法通知，未於言詞辯論期日到場，亦未提出書狀為
    任何聲明或陳述。 　
三、得心證理由：
　㈠原告主張之事實，業據提出與所述相符之系爭房屋租賃契約
　　書、LINE通訊軟體截圖、陳正廷銀行帳戶存簿明細、109年8
　　月21日文山溝子口郵局000041存證信函與回執、109年9月6
　　日文山溝子口郵局000044號存證信函與回執、109年10月19
　　日木柵郵局000229號存證信函與回執、系爭房屋109年10月5
    日及28日之現場照片等件為證(見店簡卷第17至73頁)；而被
    告已於相當時期受合法之通知，而於言詞辯論期日不到場，
    亦未提出任何準備書狀爭執，本院依調查證據之結果，堪信
    原告主張之事實為真正。
　㈡原告主張系爭租約已合法終止部分：
　⒈原告以被告欠租金達2月而終止系爭租約，為無理由：
　⑴按承租人租金支付有遲延者，出租人得定相當期限，催告承
    租人支付租金，如承租人於其期限內不為支付，出租人得終
    止契約。租賃物為房屋者，遲付租金之總額，非達2個月之
    租額，不得依前項之規定，終止契約。民法第440條第1項、
　　第2項前段分別定有明文。又出租人非因承租人積欠租金額
    ，除擔保金抵償外，達2個月以上時，不得收回房屋。土地
    法第100條第3款亦有規定。又押租金之主要目的在於擔保承
    租人履行租賃債務，故租賃關係消滅後，承租人如有欠租或
    其他債務不履行時，其所交付之押租金，發生當然抵充之效
    力（最高法院87年度台上字第1631號判決同此見解）。本件
    原告以被告欠租達2個月以上為由，終止兩造系爭租約，則
    本件自應審究被告是否欠租2個月以上，達終止系爭租約之
    程度。
　⑵經查，原告主張系爭房屋每月租金自109年4月1日起調降為
    20,000元，於扣除1.91%補充保費後，被告每月應實付19,61
    8元，且經原告以通訊軟體LINE明確告知被告上開應付之租
    金金額，惟被告於109年4月至6月給付租金仍每月均有短少
    ，且未依期繳納109年7月至10月之租金，原告曾於109年8月
    21日寄發存證信函催告被告繳清所欠租金，被告置之不理，
    原告復於109年9月6日寄發存證信函，依民法第440條第2項
    規定為終止系爭租約之意思表示並要求被告自動遷離，仍未
    獲被告置理，是原告主張以109年10月19日木柵郵局000229
    號存證信函為終止系爭租約之意思表示，且於109年10月20
    日送達被告等語。然依原告所陳，被告於109年4月至6月共3
    個月期間，每月僅給付17,380元，共計短少6,714元(計算式
    ：〈19,618－17,380〉×3＝6,714)；又自109年7月起未繼續
    給付租金，算至原告寄發109年10月19日木柵郵局000229號
    存證信函送達被告之109年10月20日止，被告此部分積欠之
    租金金額為71,511元(計算式：〈19,618×3〉＋〈19,618×20
    /31〉＝71,511，小數點以下四捨五入 )。基上，被告自109
    年4月起迄至109年10月20日止積欠之租金總額為78,225元(
    計算式：6,714＋71,511＝78,225)，然經扣除被告訂約時交
    付之押租金44,000元，僅為34,225元(計算式：78,225－44,
    000＝34,225)，尚未達2個月租金數額即39,236元(計算式：
    19,618×2＝39,236)，自不生合法終止系爭租約之效力。
  ⑶至原告主張被告未繳納健保補充保費，故應以每月租金20,0
　　00元，據為計算被告遲付109年7月至10月租金總額應為80,0
　　00元(計算式：20,000×4＝80,000)等語。惟原告就其主張被
    告未繳納健保補充保費各節，並未提出任何佐證以實其說，
    且被告為系爭租約之承租人，依法為健保補充保費之納稅義
    務人，則縱被告未依法繳納，亦僅發生公法上不利於被告之
    效果，自與原告無涉。參以原告業與被告約定由被告負擔補
    充保費，並同意由租金中扣除，其再主張租金金額不予扣除
    補充保費，即屬無據。原告此部分之主張，為無理由，自不
    足取。
　⒉原告以系爭租約第9條後段約定及土地法第100條第5款規定
　　，對被告終止系爭租約，為無理由：
　　查系爭租約第9條後段約定：「若噪音過大被檢舉或遭抗議
    ，乙方要自行負責」等語，然並未約定為禁止條款，亦未約
    定違反之效果，自應解為不生終止系爭租約法律效果之任意
    約定，原告自不得據此為終止系爭租約之事由。況原告就其
    主張被告違反系爭租約第9條後段約定部分，亦從未以此為
    由向被告為終止系爭租約之意思表示，則原告據此主張系爭
    租約已合法終止，其得向被告請求收回系爭房屋云云，洵屬
    無據，不應准許。
　⒊是以，本件兩造間系爭租約既仍有效存續，未經原告合法終
    止，則被告繼續占用系爭房屋，應認具有租賃關係之正當權
    源。原告主張系爭租約業經終止，依民法第767條、第455條
     規定，請求被告遷讓返還系爭房屋及辦理公司登記地址遷
    出系爭房屋登記，並依不當得利之法律關係請求被告自109
    年10月20日起至遷讓房屋之日止按月給付原告相當於租金之
    不當得利，均為無理由，應予駁回。
  ㈢原告請求被告給付107年4月至10月積欠租金及欠繳水電費部
    分：
　⒈按承租人應依約定日期，支付租金；又應付利息之債務，其
    利率未經約定，亦無法律可據者，週年利率為百分之五，民
    法民法第439條前段、第203條定有明文。又系爭房屋租貸契
    約書第4條約定：「租金應於每月5日以前繳納…」，並非無
    定有期限之債務，自可依民法第203條請求各期租金到期日
    起算之法定遲延利息。查被告自109年4月6月共3個月期間，
    每月給付之租金均不足應付之租金金額，共計短少6,714元
    ；另被告積欠109年7月至10月間之租金為78,472元 (計算式
    ：19,618×4＝78,472)。至原告主張應以每月租金20,000元計
    算被告遲付109年7月至10月租金總額應為80,000元此節為不
    可採，業經本院認定如前，茲不贅述。是以，原告請求被告
    給付109年4月至10月積欠之租金合計85,186元（6,714＋78,4
    72＝85,186），及自如附表所示各該期租金到期日起至清償
    日止，按年息5%計算之利息，為有理由，應予准許，逾此範
    圍之租金請求則屬無據。
  ⒉本件原告主張依系爭租約之約定，系爭房屋之水電費應由被
    告負擔，且有原告提出之台灣自來水股份有限公司水費通知
    單及繳費憑證、台灣電力公司繳費通知單(繳費憑證)、台灣
    電力公司電費查詢結果為佐（見店簡卷第99至109頁、本院
    卷第33至35頁），應可信為真實。故原告請求被告應返還欠
    繳之水電費用共計14,418元，核屬正當，應予准許。
四、從而，原告依所有物返還請求權、租賃物返還請求權、不當
    得利之法律關係，請求被告遷讓返還系爭房屋並辦理公司登
    記地址遷出系爭房屋登記，及自109年10月20日起至遷讓返
    還系爭房屋之日止按月給付原告相當於租金之不當得利，均
    無理由，應予駁回。又原告依系爭租約法律關係，請求被告
    給付107年4月至10月積欠租金85,186元及自如附表所示各該
    期租金到期日起至清償日止，按年息5%計算之利息，並請求
    被告給付欠繳之水電費用14,418元，為有理由，應予准許，
    逾此範圍之請求，為無理由，應予駁回。
五、本判決原告勝訴如主文第1、2項所示部分，因所命給付金額
    未逾50萬元之判決，依民事訴訟法第389條第1項第5款之規
    定，應依職權宣告假執行，並依同法第392條規定，依職權
    酌定被告提供相當之擔保金額後，得免為假執行。至原告敗
    訴部分，其假執行之聲請已失所附麗，應併予駁回。
六、訴訟費用負擔之依據：民事訴訟法第79條。
中　　華　　民　　國　　110 　年　　10　　月　　22　　日
                  民事第二庭    法　官　林禎瑩
以上正本係照原本作成。
如對本判決上訴，須於判決送達後20日內向本院提出上訴狀。如
委任律師提起上訴者，應一併繳納上訴審裁判費。
中　　華　　民　　國　　110 　年　　10　　月　　26　　日
                                書記官  鄭玉佩
　　　　　　　　　
附表：
期別 租金到期日 積欠租金 （新臺幣；元） 1 109年4月5日 2,238 2 109年5月5日 2,238 3 109年6月5日 2,238 4 109年7月5日 19,618 5 109年8月5日 19,618 6 109年9月5日 19,618 7 109年10月5日 19,618 總計  85,186